【裁判字號】    95,抗,90
【裁判日期】    950530
【裁判案由】    選派清算人
【裁判全文】
臺灣臺北地方法院民事裁定                95年度抗字第90號
    抗  告  人  己○○○
    （即聲請人）
    相  對  人  千林企業股份有限公司
    法定代理人  乙○○
上列抗告人因與千林企業股份有限公司間請求選派清算人事件，
抗告人對於民國九十四年十二月十二日本院所為之裁定提起抗告
，本院裁定如下：
    主  文
原裁定廢棄。
    理  由
一、按公司之清算，以董事為清算人，但本法或章程另有規定或
    股東會另選清算人時，不在此限，不能依前項之規定定清算
    人時，法院得因利害關係人之聲請，選派清算人，準此，公
    司必於全體董事不能擔任或公司章程未訂定或股東會未另選
    清算人時，法院始得因利害關係人之聲請選派清算人，上開
    意旨，有最高法院九十三年度台上字第二三九六號判決可供
    參照；次按公司進行清算程序時，其清算人之選任，倘公司
    章程無另行規定，股東會又未另為選任清算人者，依公司法
    第三百二十二條第一項及第八條第二項規定，即應以全體董
    事為清算人，最高法院八十三年度台上字第四二九號判決意
    旨亦可資佐參。
二、抗告意旨略以：相對人之法定代理人乙○○確實中風並接受
    關節置換術住院而不能擔任相對人之清算人，另董事甲○○
    亦已移民國外，是公司法第三百二十二條所規定之以董事為
    清算人，究竟係以董事其中一人為清算人即可？原審法院似
    認為應以其餘得任清算人之全體董事任之，並以此駁回抗告
    人之聲請。然原審法院所引最高法院九十三年度台上字第二
    三九六號判決並未肯定由董事其中一人或其他全體董事亦可
    為清算人，而學者有認為所謂以董事為清算人，乃指全體董
    事而言，以董事充任清算人時，全體董事數即為清算人之人
    數，倘此說可採，則抗告人之主張即有理由，本件相對人之
    董事除甲○○出國外，尚有四人，然乙○○臥病在床，其餘
    董事均不願配合辦理，為此提起本件抗告，請求法院選定相
    對人之清算人等語。
三、按公司法第三百二十二條有關公司之清算，以董事為清算人
    之規定，其所稱之董事，究竟係以全體董事或部分董事任之
    ，該法並未明文。惟同法第八○條就有關無限公司之清算規
    定：「由股東全體清算時，股東中有死亡者，清算事務由其
    繼承人行之；繼承人有數人時，應由繼承人互推一人行之。
    」等語，其意似指倘清算非由全體股東進行時，則擔任清算
    人之股東若有死亡，亦可依該規定辦理，反之，若未擔任清
    算人之股東有死亡情形，因其未擔任清算人，即無該條適用
    之必要。是以，由此推論，所謂以股東或董事全體為清算人
    之規定，乃屬推定性質，倘公司得以自行選任少數股東或董
    事為清算人者，亦從其選任。換言之，並無必然以全體股東
    或董事為清算人之必要。本件抗告人自承相對人千林企業股
    份有限公司除董事乙○○、甲○○之外，尚有丙○○、丁○
    ○○、戊○○、鍾勉等人，而依抗告人陳稱，其中董事乙○
    ○臥病在床，甲○○則遷居國外，剩餘董事均不願配合辦理
    ，關於乙○○臥病在床一節，抗告人業已提出由國立台灣大
    學醫學院附設醫院出具之診斷證明書，載明乙○○「兩側膝
    關節炎接受關節置換術，術後梗塞性腦中風」等語（參證六
    ），而甲○○遷居國外部分，則有個人基本資料查詢結果單
    在卷可稽（參原審卷第二二頁），由是可知，抗告人就上開
    二人現況之陳述並非子虛，而上開二董事既事實上無法就任
    清算人，而其餘董事是否確實拒絕擔任清算人進行清算事務
    ，自有查明必要，倘上開其餘董事確有拒絕擔任清算人情事
    ，則抗告人聲請選派清算人一節即非毫無理由。原審就上開
    事實之存否未及審酌，即逕予駁回抗告人之聲請，尚有未洽
    ，爰將原裁定廢棄，發回原審更為適法裁定。
四、依民事訴訟法第95條、第78條，裁定如主文。
中    華    民    國    95    年    5    月    30   日
                  民事第二庭審判長法  官  鄭純惠
                                  法  官  黃雯惠
                                  法  官  汪漢卿
以上正本係照原本作成
中    華    民    國    95    年    5    月    30   日
                                  書記官  許婉如


司法院資訊處製作；財團法人民間司法改革基金會備份。
